【裁判字號】    97,交易,566
【裁判日期】    971121
【裁判案由】    過失傷害
【裁判全文】
臺灣臺北地方法院刑事判決             97年度交易字第566號
公  訴  人  臺灣臺北地方法院檢察署檢察官
被      告  甲○○
上列被告因過失傷害案件，經檢察官提起公訴（97年度偵字第108
46號），本院判決如下：
    主  文
甲○○，因過失傷害人，處有期徒刑肆月，如易科罰金，以新台
幣貳仟元折算壹日。
    事  實
一、甲○○於民國96年6月15日上午11時許，駕駛車牌號碼7278-
    HF號自用小客車，沿臺北市○○○路○段由北往南方向行駛
    ，途經該路與復興南路2段151巷路口，理應注意車輛汽車行
    駛至交岔路口，轉彎車應禮讓直行車先行，而依當時情形，
    又無不能注意之情事，竟疏於注意，於通過上開交岔路口時
    ，貿然左轉臺北市○○○路○段151巷，適乙○○所騎乘車牌
    號碼AUB-978號重型機車，沿臺北市○○○路○段由南往北方
    向亦駛至該路口，見狀已煞閃不及因而發生撞擊，致乙○○
    人車倒地，並受有左股骨幹骨折之傷害。甲○○於車禍發生
    後即留在現場，於到場處理之員警尚不知其為肇者人之前即
    向警員自首本案犯行，並願接受裁判。
二、案經乙○○訴由臺北市政府警察局萬華分局報告臺灣臺北地
    方法院檢察署檢察官偵查起訴。
    理  由
一、本件認定事實所引用之本件卷內所有人證、文書證據暨物證
    ，並無證據證明係公務員違背法定程序所取得，被告於本院
    審理時迄至言詞辯論終結時止，亦均未提出異議，故均得引
    為本案證據，合先說明。
二、訊據被告甲○○固坦承於上開時地有駕駛自用小客車不慎與
    告訴人乙○○所騎機車發生車禍，並致乙○○受傷之事實不
    諱，惟矢口否認應負全部過失責任，辯稱：伊駕駛車輛經過
    上開路口要左轉，有停在路口待轉，然後很慢地轉過去，是
    告訴人機車衝太快才會撞到伊車，告訴人也有錯云云。
三、經查：
  (一)被告於上開時地有駕駛自用小客車與告訴人乙○○所騎機車
    發生車禍，並致乙○○身體受有上開如事實欄所述傷害之事
    實，業據被告於警詢及偵審中坦認不諱，復有告訴人乙○○
    之台北市立聯合醫院仁愛院區診斷證明書、道路交通事故談
    話
    紀錄表、道路交通事故現場圖、道路交通事故調查報告表(一)
    、(二)及道路交通事故補充資料表各1紙、現場及車損照片7張
    等件附於偵查卷內可資佐證，此部分之事實堪以認定。
  (二)被告雖否認應負全部過失責任，辯稱：伊有係停在路口待轉
    ，看對向沒車才慢慢轉過去，而且伊車已全部轉彎完成才被
    告訴人機車撞到，告訴人車速過快才會發生本件車禍云云。
    然關於本件車禍之發生經過，依證人即告訴人乙○○於本院
    審理時所證：「那天我上班途中，我騎機車，直行在復興南
    路二段，經過151巷巷口時，我是綠燈就直直前行，我有看
    到被告的汽車在路口待轉，我認為他要讓我，所以我就直行
    ，結果被告突然左轉就撞到我了。」、「當時車速約40左右
    」、「（你為何會認為被告要讓你先走？）因為我看到被告
    的車子停在路口時，有停頓起步再停頓，我認為他是要讓我
    。我是看到他們要讓我才想要趕快過去，而且我的車速也沒
    有超過50公里。」等語（見本院卷第17頁正面、第18頁正面
    ）。可知，被告雖有停在路口待轉，惟其並未確認對向完全
    無來車或來車欲禮讓即逕行貿然左轉，始與告訴人機車發生
    碰撞而發生本件車禍，其行為已難謂無過失。
  (三)再依卷附現場圖及現場照片（見他字偵卷第6頁、第8頁上方
    照片），本件車禍實際碰撞地點係發生在復興南路2段南往
    北方向之該路2段151巷路口前，被告車輛係呈東西方向且車
    頭朝東之位置，亦即被告已完成大部分轉彎正進入151巷口
    前與告訴人機車發生碰撞，被告亦據此而辯稱其幾已完成轉
    彎，是告訴人機車衝來撞伊車的云云，及當時亦在被告車上
    之其夫廖火谷於本院審理時亦到庭證述附和被告之辯解。惟
    依現場目擊證人王嘉俊於偵查中所證：「（96年6月15日有
    看到車禍?）是，我騎車在巷口待轉，我在等紅燈，看到左
    方一台車很緩慢要左轉，一直頓了2、3次，我當時覺得對方
    怎麼這麼猶豫，後來就突然轉過去，告訴人騎的摩托車就撞
    到被告」、「（摩托車的車速）我無法估計」等語（有具結
    ，見他字偵卷第17頁）。與證人即告訴人乙○○上開所證有
    看到被告的車子在路口待轉，但是有停頓起步再停頓一節相
    符。是被告雖有停在路口待轉，惟未確認對向無直行來車即
    逕行左轉，已屬不是，且停停走走，而路權為告訴人之直行
    車所有，告訴人因此而認為被告要禮讓伊先行，故快速通過
    路口，被告於斯時又貿然左轉，實難認直行之告訴人機車有
    何過失。再被告所指告訴人機車車速過快一節，告訴人於偵
    查中稱其車速約40左右（見他字偵卷第14頁），於本院審理
    時證稱40幾左右（見本院卷第17頁），並未超過速限之時速
    50 公里（見發查卷第14頁事故調查表(一)速限之記載），及
    現場目擊證人王嘉俊亦未指稱告訴人機車車速過快，故被告
    所指告訴人機車車速過快一節，並無依據。而依告訴人乙○
    ○於本院審理時所證：「（提示他字卷第6頁現場圖、第8頁
    照片，有無移動現場？撞擊點在哪裡？）沒有移動現場，我
    一過斑馬線就被被告撞到，因為力量關係，機車有往旁邊滑
    一點，就是第8頁上方我機車倒地的地方，我被他一撞到就
    人車倒地。第8頁上方照片就是車禍發生後，雙方車輛所停
    放的位置，並沒有移動現場。」等語（見本院卷第17頁），
    再經對照卷附現場圖、現場照片，可知，告訴人乙○○於通
    過路口前看到被告汽車突然左轉，即煞車欲加閃避，惟仍發
    生碰撞，而自雙方車輛停放位置及車損情形觀之，此碰撞力
    量尚非極度猛烈，告訴人機車並無明顯往外滑行、衝撞情形
    ，及被告本人之身體亦無彈飛情形，再參以車禍發生當時係
    上午11時許左右，上開肇事路段又係台北市區，當時應人車
    甚多，告訴人機車實不可能高速衝行，故告訴人所指其以被
    告走走停停，要禮讓伊車，雖有加速通過路口但只有時速40
    幾等語，應可採信。綜上說明，告訴人即使車速不慢，惟其
    並無超速情事，其對本件車禍無何過失可言，應可認定。而
    證人廖火谷係被告配偶其所為附和被告辯解之證詞，顯與全
    案卷證及現場跡證不符，應係迴護被告之詞，不足採信，亦
    不足為被告有利之認定。及本件車禍於偵查中經送台北市車
    輛行車事故鑑定委員會鑑定結果，亦認為被告駕駛小客車經
    過肇事路口違反左轉彎車應禮讓直行車先行之交通規則，為
    肇事原因，且無證據顯示告訴人機車有超速情事，告訴人並
    無肇事因素，有該會97年8月13日北市裁鑑字第097389487
    00 號函及所附鑑定意見書一份在卷可稽（見10846號偵卷第
    6-8 頁）。被告猶辯稱本件車禍係告訴人機車車速過快始發
    生云云，顯係脫罪卸責詞，不可採信。
  (四)按轉彎車應讓直行車先行，道路交通安全規則第102條第1項
    第7款定有明文，此為被告駕駛汽車時應注意之事項，而依
    卷附道路交通事故調查報告表(一)所載，車禍當時天候晴，係
    日間自然光線，為市區○○道路○路面乾燥無缺陷、無障礙
    物、視距良好之情形，顯然被告當時並無不能注意之情事，
    其竟疏未注意，因而肇事，自應負過失責任。且因其過失行
    為致告訴人身體受有如事實欄所述之傷害，其過失行為與告
    訴人身體所受之傷害間有相當因果關係。
  (五)綜上所述，本案事證明確，被告犯行堪以認定，應依法論科
    。
四、核被告所為，係犯刑法第284條第1項前段之過失傷害罪。又
    甲○○於車禍發生後有留在現場，於到場處理之員警尚不知
    其為肇者人之前即向警員自首本案犯行，合乎刑法第62條前
    段自首得減輕其刑之規定，有臺北市○○○○○道路交通事
    故肇事人自首情形記錄表一份在卷可稽（見發查卷第18頁）
    ，爰依該條規定酌減其刑。爰審酌被告品行、對本件車禍發
    生應負全部過失程度，雖本院審理時有坦認自己有部分過失
    ，惟告訴人於車禍發生時年僅28歲，正值青壯，因本件車禍
    受傷嚴重，雖逾年餘但仍不良於行並持續治療中，無法工作
    及正常生活，身心受創嚴重，被告則未與告訴人為民事上和
    解，分文未賠，於本院庭訊時亦未見其對告訴人處境有何歉
    意及同情，犯後態度可謂不佳等一切情狀，量處如主文所示
    之刑，並諭知易科罰金之折算標準。
據上論斷，應依刑事訴訟法第299條第1項前段，刑法284條第1項
前段、第41條第1項前段、第62條前段，刑法施行法第1條之1，
判決如主文。
本案經檢察官許鈺茹到庭執行職務
中    華    民    國    97    年    11    月    21    日
                  刑事第十五庭  法  官  孫惠琳
上正本證明與原本無異。
如不服本判決，應於判決送達後10日內（應抄附繕本）向本院提
出上訴狀（上訴書狀應敘述具體理由。上訴書狀未敘述上訴理由
者，應於上訴期間屆滿後二十日內補提理由書於原審法院。）。
告訴人或被害人如對於本判決不服者，應具備理由請求檢察官上
訴，其上訴期間之計算係以檢察官收受判決正本之日期為準。
                                書記官  郭錦賢
中    華    民    國    97    年    11    月    21    日
中華民國刑法第284條
（過失傷害罪）
因過失傷害人者，處6月以下有期徒刑、拘役或5百元以下罰金，
致重傷者，處1年以下有期徒刑、拘役或5百元以下罰金。
從事業務之人，因業務上之過失傷害人者，處1年以下有期徒刑
 、拘役或1千元以下罰金，致重傷者，處3年以下有期徒刑、拘
 役或2千元以下罰金。


司法院資訊處製作；財團法人民間司法改革基金會備份。
